臺灣板橋地方法院民事裁定　　　　　　 100年度再易字第22號
再審聲請人　周彩碧
再審相對人　陳宥臻
　　　　　　徐千純
上列當事人間請求侵權行為損害賠償事件，再審聲請人對於中華
民國100 年7 月8 日本院100 年度再易字第16號確定裁定聲請再
審，本院裁定如下：
    主      文
再審之聲請駁回。
再審聲請費用由再審聲請人負擔。
    理      由
一、按裁定已經確定，而有第496 條第1 項或第497 條之情形者
    ，得準用本編之規定，聲請再審；再審之訴不合法者，法院
    應以裁定駁回之。民事訴訟法第507 條、第502 條第1 項分
    別定有明文。又再審之訴，應於30日之不變期間內為之，同
    法第500 條第1 項亦有明定。經查，本院100 年度再易字第
    16號確定裁定（下稱原確定裁定）係於民國100 年7 月12日
    寄存送達於再審聲請人，有送達證書附於原審卷內可稽，故
    其於100 年8 月11日聲請再審，應認未逾30日不變期間，合
    先敘明。
二、本件再審聲請人聲請再審主張略以：原確定裁定有民事訴訟
    法第496 條第1 項第4 款依法律或裁判應迴避之法官參與裁
    判以及同法第497 條就足以影響於判決之重要證物漏未斟酌
    之再審事由。蓋本院98年度再易字第20號確定裁定與100 年
    度再易字第16號確定裁定之承審法官均為吳振富，為免偏頗
    ，理應迴避。其次，原確定裁定對於再審聲請人所提再審相
    對人之傷害、偽證、誣告、誹謗等侵權行為損害賠償之相關
    事證，均隻字未提，且錯誤引用大法官釋字第509 號，顯然
    有就足以影響於判決之重要證物漏未斟酌之再審事由，爰依
    法聲請再審等語。並求為判決：(一)原確定判決不利再審聲請
    人部分廢棄。(二)前項廢棄部分，再審相對人陳宥臻應再賠償
    再審聲請人周彩碧誹謗侵權損害部分新臺幣（下同）10萬元
    ，誣告侵權損害賠償部分1 元；再審相對人徐千純應再賠償
    再審聲請人周彩碧1 元。
三、次按對於確定裁定聲請再審，依民事訴訟法第507 條準用同
    法第501 條第1 項第4 款規定，必須表明再審理由。所謂表
    明再審理由，必須指明該確定裁定有如何合於法定再審事由
    之具體情事，始為相當，倘僅泛言有何條款之再審事由，而
    無具體情事者，仍難謂已合法表明再審事由（最高法院64年
    台聲字第76號判例可參）。且倘未合法表明再審理由，即為
    無再審之事由，性質上無庸命其補正，即應認其聲請再審不
    合法，應逕行裁定駁回之（最高法院60年台抗字第688 號判
    例、61年台再字第137 號判例、70年台再字第35號判例意旨
    參照）。
四、關於再審聲請人依民事訴訟法第496 條第1 項第4 款規定提
    起本件再審聲請部分：
(一)、按有依法律或裁判應迴避之法官參與裁判者情形者，得以再
    審之訴對於確定終局判決聲明不服。但當事人已依上訴主張
    其事由或知其事由而不為主張者，不在此限，民事訴訟法第
    507 條準用同法第496 條第1 項第4 款固有明文。而民事訴
    訟法第32條第7 款關於法官應自行迴避之規定，乃在使法官
    不得於其曾參與之裁判之救濟程序執行職務，以維審級之利
    益及裁判之公平。據此，法官曾參與訴訟事件之前審裁判或
    更審前之裁判者，始應自行迴避，對於確定終局判決提起再
    審之訴者，其參與該確定終局判決之法官，依同一理由，於
    再審程序，方應自行迴避，且因各法院法官員額有限，參考
    行政訴訟法第6 條第4 款規定意旨，其迴避應以1 次為限，
    以確保人民受公平審判之訴訟權益，有司法院大法官解釋第
    256 號解釋參照。
(二)、經查，本件原確定裁定（本院100 年度再易字第16號）與其
    前前審（即本院98年度再易字第20號裁定）之受命法官，固
    均為吳振富法官，然揆諸上開說明，法官對於曾直接參與訴
    訟事件之前審裁判者，始應迴避，且因各法院法官員額有限
    ，其迴避應以1 次為限，從而，本件再審聲請人自前開98年
    度再易字第20號聲請再審事件後，復又迭次提起再審聲請，
    期間已歷經99年度再易字第3 號、99年度再易字第7 號、99
    年度再易字第25號、100 年度再易字第2 號裁定後，方於10
    0 年度再易字第16號聲請再審事件中再由吳振富法官承審，
    據此，本件原確定裁定並無上述依法律應迴避之法官參與裁
    判之情形，再審聲請人依此提事由聲請再審，顯屬誤會，與
    法未合。
五、關於再審聲請人依民事訴訟法第497 條規定提起本件再審聲
    請部分：
(一)、按當事人聲請再審，聲明係對某件裁定為再審，但其再審訴
    狀理由，則係指摘該確定裁定以前之再審裁判如何違法部分
    ，自不能認係對所聲請再審裁定之再審理由，法院無一一論
    斷之必要（最高法院86年台聲字第172 號裁定意旨參照）。
    又按不得上訴於第三審法院之事件，經第二審確定之判決，
    如就足影響於判決之重要證物，漏未斟酌者，亦得以再審之
    訴對之聲明不服，民事訴訟法第507 條準用同法第497 條固
    有明文。惟所謂就足以影響於判決之重要證物漏未斟酌之情
    形，係指第二審言詞辯論終結前，已經存在並已為聲明之證
    物，而第二審並未認為不必要而仍忽略證據聲明未為調查，
    或已為調查而未就其調查之結果予以判斷，且以該證物足以
    動搖原確定判決之基礎者為限。本件再審聲請人與再審相對
    人陳宥臻間之刑事傷害案件，業經本院刑事庭以93年度簡字
    第2949號刑事簡易判決判處再審聲請人拘役50日，如易科罰
    金，以銀元300 元折1 日，再審聲請人雖不服提起上訴，然
    經臺灣高等法院以95年度上易字第673 號刑事判決改判再審
    聲請人拘役40日，如易科罰金，以銀元300 元折算1 日並告
    確定在案。從而，本院97年度簡上字第227 號確定判決以臺
    灣高等法院95年度上易字第673 號刑事判決所認定之事實為
    據而進行裁判，於法並無不合，且本院97年度簡上字第227
    號確定判決業已詳述其認定事實及取捨證據之論理依據，此
    亦屬原審法院基於其事實審法院職權之正當行使。而本件再
    審聲請人係主張：上揭確定判決97年度簡上字第227 號、臺
    灣高等法院95年度上易字第673 、815 號判決等，有民事訴
    訟法第497 條所定足以影響於判決之重要證物，漏未斟酌之
    再審事由等語，惟查，本件再審聲請人係針對本院100 年度
    再易字第16號確定裁定提起再審，此業據再審聲請人具體陳
    明在卷（見本院卷第3 頁），是揆諸上開說明，再審聲請人
    應依民事訴訟法第501 條第1 項第2 款之規定，具體陳明該
    原確定裁定有何足以影響於裁定之重要證物漏未斟酌之情事
    ，而非針對上揭另確定判決予以陳述。本件再審聲請人係針
    對該確定裁定以前之再審裁判如何違法予以指摘，自不能認
    係對所聲請再審之原確定裁定陳明再審理由，是本件再審聲
    請人既未依法具體指明原確定裁定有何法定再審事由，揆諸
    前揭規定，其再審之聲請，自屬不合法。
(二)、至再審聲請人另主張原確定裁判有錯誤引用大法官釋字第50
    9 號之情形云云，按是否引用大法官釋字、引用是否適當，
    均核屬原審法院適用法律之範疇，與再審聲請人前揭主張之
    足以影響於判決之重要證物漏未斟酌之再審事由，係屬認定
    事實之領域，兩者炯然不同，故再審聲請人據此主張原確定
    裁定有民事訴訟法第497 條再審事由云云，亦非合法。
(三)、況按「再審之訴，法院認無再審理由，判決駁回後，不得以
    同一事由，對於原確定判決或駁回再審之訴之確定判決，更
    行提起再審之訴」，民事訴訟法第498 條之1 定有明文。此
    之規定依同法第507 條規定：「裁定已經確定，而有第496
    條第1 項或第497 條之情形者，得準用本編之規定，聲請再
    審」，就確定裁定聲請再審時，應準用之，亦即就確定裁定
    聲請再審，法院認無聲請再審理由，裁定駁回後，即不得以
    同一事由，對於原確定裁定或駁回聲請再審之確定裁定，更
    行聲請再審。準此，再審聲請人以本院97年度簡上字第227
    號確定判決有民事訴訟法第497 條之再審理由，對之提起再
    審之訴，前業經本院以98年度再易字第20號判決上開確定判
    決並無再審聲請人所指上述再審事由，而駁回再審聲請人之
    訴確定，此業經本院依職權調閱98年度再易字第20號卷宗查
    明屬實，嗣再審聲請人復以同一事由主張本院97年度簡上字
    第227 號確定判決有民事訴訟法第497 條之再審理由，而多
    次提起再審之訴，皆分別經本院以99年度再易字第3 號、99
    年度再易字第7 號、99年度再易字第25號、100 年度再易字
    第2 號、100 年度再易字第16號裁定駁回其再審聲請在案，
    今本件再審聲請人仍復以同一事由聲請再審，且僅泛言指稱
    有足以影響於判決之重要證物漏未斟酌，然對於原確定裁定
    究竟有如何之重要證物漏未斟酌之具體情事，則未見表明，
    揆諸首揭說明，本件再審聲請自屬不合法，應予駁回。
六、據上論結，本件再審聲請為不合法，爰依民事訴訟法第507
    條、第502 條第1 項、第78條，裁定如主文。
中    華    民    國   100    年    12    月    22    日
                  民事第三庭  審判長法  官  陳財旺
                                    法  官  林錫凱
                                    法  官  吳金芳
右正本係照原本作成。
如對本裁定抗告須於裁定送達後十日內繳納抗告費用1000元，向
本院提出抗告狀。
中    華    民    國   100    年    12    月    22    日
                                    書記官  陳昭綾